【裁判字號】    97,上訴,462
【裁判日期】    970229
【裁判案由】    毒品危害防制條例
【裁判全文】
臺灣高等法院刑事判決                 97年度上訴字第462號
上  訴  人
即  被  告  甲○○
上列上訴人因毒品危害防制條例案件，不服臺灣基隆地方法院96
年度訴字第996號，中華民國96年12月26日第一審判決（起訴案
號：臺灣基隆地方法院檢察署96年度毒偵字第2697號），提起上
訴，本院判決如下：
    主  文
上訴駁回。
    事  實
一、甲○○前因施用第一級毒品海洛因及第二級毒品甲基安非他
    命案件，經觀察、勒戒後，因無繼續施用毒品之傾向，於民
    國（下同）92年10月1日執行完畢出監，並由臺灣基隆地方
    法院檢察署檢察官於92年9月29日以92年度毒偵緝字第92號
    為不起訴處分。復因施用海洛因及安非他命案件，經原審法
    院於93年5月27日以93年度訴字第259號各判處有期徒刑7月
    、4月確定，應執行有期徒刑10月，於94年5月28日執行完畢
    。詎其仍不知悔改，復基於施用第二級毒品安非他命之犯意
    ，於96年7月6日下午5、6時許，在基隆市火車站旁的公廁內
    ，以玻璃球隔火燒烤方式施用安非他命一次。另基於施用第
    一級毒品海洛因之犯意，於96年7月8日下午7時20分許，在
    基隆市○○路24之1號5樓住處，以針筒注射皮膚之方式施用
    海洛因一次。嗣於96年7月8日21時10分許，主動至基隆市警
    察局第二分局東光派出所自首施用海洛因之犯行，並經警採
    尿送驗，結果呈毒品嗎啡、甲基安非他命陽性反應而查知上
    情。
二、案經基隆市警察局第二分局報告臺灣基隆地方法院檢察署檢
    察官偵查起訴。
    理  由
一、上訴人即被告甲○○對上開事實於原審偵審坦承不諱，且其
    經採尿送驗呈嗎啡及甲基安非他命陽性反應，有台灣尖端先
    進醫藥股份有限公司96年7月25日出具濫用藥物尿液檢驗報
    告及基隆市警察局第二分局偵辦毒品案件尿液檢體對照表各
    一紙附於基隆地檢署96年度毒偵字第1807號卷可稽，被告自
    白與事實相符，堪以採信。本件事證明確，被告犯行堪以認
    定，應依法論科。
二、查海洛因、安非他命係毒品危害防制條例所列管之第一級毒
    品及第二級毒品，此為該條例第2條第2項第1款、第2款所明
    定。核被告甲○○所為，係犯毒品危害防制條例第10條第1
    項、第2項之施用第一級毒品及第二級毒品罪，被告分別施
    用海洛因及安非他命之行為，其犯意各別、行為互殊，應分
    論併罰。又其施用海洛因及安非他命前持有之低度行為，應
    為其施用之高度行為所吸收，不另論罪。又被告有事實欄所
    載前科及執行情形，此有卷附本院被告前案記錄表乙份可稽
    ，其受有期徒刑之執行完畢後，五年以內故意再犯本件有期
    徒刑以上之罪，為累犯，應依刑法第47條第1項之規定加重
    其刑。又被告對於未發覺之罪自首而受裁判，得依刑法第62
    條前段之規定減輕其刑。原判決誤載為應減輕其刑，惟查刑
    法第62條業於民國94年2月2日修正公布，95年7月1日施行。
    修正前條文為「對於未發覺之罪自首而受裁判者，減輕其刑
    。但有特別規定者，依其規定。」，修正為「對於未發覺之
    罪自首而受裁判者，得減輕其刑。但有特別規定者，依其規
    定。」，爰更正之。
三、原審同此事實認定，依毒品危害防制條例第10條第1項、第2
    項，刑法第11條前段、第47條第1項、第62條前段、第51條
    第5款之規定，審酌被告犯罪之目的、動機、手段、犯罪所
    生危害、吸食毒品係戕害自己身心健康等一切情狀，就施用
    第一級毒品部分，量處有期徒刑伍月，就施用第二級毒品部
    分，量處有期徒刑肆月，定應執行刑為有期徒刑捌月。其認
    事用法，核無違誤，量刑亦甚妥適。被告上訴辯稱其多次施
    用毒品之行為屬集合犯云云，惟查：學理上所稱之「集合犯
    」，係指行為人基於概括之犯意，在密切接近之一定時地反
    覆或持續實行之複次行為，依社會通念，在客觀上足以認為
    符合一個反覆、延續性之行為概念者，始足當之。按94年2
    月2日修正公布而於95年7月1日施行之刑法，基於刑罰公平
    原則之考量，杜絕僥倖之犯罪心理，並避免易致鼓勵犯罪之
    誤解，已刪除第56條連續犯之規定。行為人反覆實行之犯罪
    行為茍係在刑法修正施行後者，因法律之修正已生阻斷連續
    犯之法律效果，除認應合於接續犯、繼續犯、集合犯等實質
    上一罪關係而以一罪論處外，基於一罪一罰之刑罰公平性，
    自應併合處罰。因此，就刑法修正施行後多次施用毒品之犯
    行，採一罪一罰，始符合立法本旨。是被告上訴，核無理由
    ，應該駁回。
四、被告經合法傳喚，無正當理由不到庭，爰不待其陳述，逕行
    判決。
據上論斷，應依刑事訴訟法第368條、第371條，判決如主文。
本案經檢察官蔡薰慧到庭執行職務。
中    華    民    國    97    年    2     月    29    日
                  刑事第十二庭  審判長法  官   蔡永昌
                                      法  官   蘇素娥
                                      法  官   陳榮和
以上正本證明與原本無異。
施用第一級毒品部分如不服本判決，應於收受送達後十日內向本
院提出上訴書狀，其未敘述上訴之理由者並得於提起上訴後十日
內向本院補提理由書（均須按他造當事人之人數附繕本）。
施用第二級毒品部分不得上訴。
                                      書記官   林吟玲
中    華    民    國    97    年    2     月    29    日
附錄：本案論罪科刑法條全文
毒品危害防制條例第10條第1項、第2項
施用第一級毒品者，處六月以上五年以下有期徒刑。
施用第二級毒品者，處三年以下有期徒刑。


司法院資訊處製作；財團法人民間司法改革基金會備份。
